【裁判字號】    90,易,825
【裁判日期】    901112
【裁判案由】    侵占
【裁判全文】
臺灣嘉義地方法院刑事判決                           九十年度易字第八二五號
    公  訴  人  臺灣嘉義地方法院檢察署檢察官
    被      告  乙○○
右列被告因侵占案件，經檢察官提起公訴（九十年度偵字第四一六四號），本院判決
如左：
    主  文
乙○○意圖為自己不法之所有，而侵占自己持有他人之物，處有期徒刑貳月，如易科
罰金，以參佰元折算壹日。
    事  實
一、乙○○於民國八十九年九月十七日十四時四十二分許，至嘉義市○○路使七一七
    號甲○○所經營之「一流機車店」，租得車牌號碼ＷＦＵ─五一一號輕型機車，
    租期一日，租金為新台幣（下同）三百四十元。惟乙○○於九十年九月十八日十
    四時四十二分租期屆滿後，竟意圖為自己不法之所有，在嘉義市境內某地，易持
    有為己有而侵占該輛輕型機車，且行蹤不定，致甲○○無從催討。嗣於九十年四
    月六日，甲○○在嘉義市○○街一六六巷內發現上開機車，逕行取回。
二、案經甲○○訴由臺灣嘉義地方法院檢察署檢察官偵查起訴。
    理  由
一、訊據被告乙○○固承認有於八十九年九月十七日日十四時四十二分許，向甲○○
    所經營之「一流機車店」，租得輕型機車一部之事實，惟矢口否認侵占犯行，辯
    稱：「我不是故意要侵占的」云云。惟查被告如何侵占前揭機車之事實，業據告
    訴人甲○○指訴：被告自八十九年九月十七日在嘉義市○○路七一七號所經營之
    一流機車店，租得車牌號碼ＷＦＵ─五一一號號輕型機車，期限至八十九年九月
    十八日，惟逾期未歸還等語綦詳。且告訴人先後於八十九年十月五日及同年十一
    月二日以存證信函寄至被告於機車租賃契約書上載之住址，向被告催討上開機車
    及給付租金，有存證信函二份在卷可稽，另有機車租賃契約書附卷可按。而被告
    於租用機車後，長達七月均未與告訴人聯絡，亦未付租金，其辯稱非故意云云，
    自無足採。本件罪證明確，被告犯行洵堪認定。
二、核被告所為，係犯刑法第三百三十五條第一項之侵占罪。按刑法第四十一條原規
    定：「犯最重本刑為三年以下有期徒刑以下之刑之罪，而受六月以下有期徒刑或
    拘役之宣告，因身體、教育、職業或家庭之關係，執行顯有困難者，得以一元以
    上三元以下折算一日，易科罰金。」，惟該條文業經修正為（第一項）：「犯最
    重本刑為五年以下有期徒刑以下之刑之罪，而受六個月以下有期徒刑或拘役之宣
    告，因身體、教育、職業、家庭之關係或其他正當事由，執行顯有困難者，得以
    一元以上三元以下折算一日，易科罰金。但確因不執行所宣告之刑，難收矯正之
    效，或難以維持法秩序者，不在此限。」，（第二項）「併合處罰之數罪，均有
    前項情形，其應執行之刑逾六月者，亦同。」，並於九十年一月十日經總統公布
    施行，同年月十二日生效，本件被告犯罪時間在舊法時期，比較新舊法結果，以
    新法較有利於被告，自應適用新法。爰審酌被告犯罪之動機手段，犯罪時所受之
    刺激及其品性、生活狀況、該機車之價值，且迄未與告訴人達成和解，及犯罪後
    態度等一切情狀，量處如主文所示之刑，併諭知大罰金之折算標準。
據上論斷，應依刑事訴訟法第二百九十九條第一項前段，刑法第二條第一項前段、第
三百三十五條第一項、第四十一條第一項前段，罰金罰鍰提高標準條例第一條前段、
第二條，判決如主文。
本案經檢察官曹合一到庭執行職務
中    華    民    國      九十      年      十一      月      十二      日
                                      臺灣嘉義地方法院刑事第三庭
                                          法  官  張  育  彰
右正本證明與原本無異。
如不服本判決，應於判決送達後十日內向本院提出上訴狀( 應附繕本 )。
中    華    民    國      九十      年      十一      月      十二      日
                                          書記官  馮  澤  文
附錄本判決論罪科刑法條：
刑法第三百三十五條：
意圖為自己或第三人不法之所有，而侵占自己持有他人之物者，處五年以下有期徒刑
、拘役或科或併科一千元以下罰金。
前項之未遂犯罰之。


司法院資訊處製作；財團法人民間司法改革基金會備份。
